【裁判字號】    98,消債清更,2
【裁判日期】    980731
【裁判案由】    清算事件
【裁判全文】
臺灣板橋地方法院民事裁定           98年度消債清更字第2號
聲  請  人  甲○○
上列當事人依消費者債務清理條例聲請更生事件，本院裁定如下
：
    主  文
債務人甲○○自中華民國九十八年八月三日下午四時起開始清算
程式。
命司法事務官進行本件清算程式。
    理  由
一、按法院開始清算程式之裁定，應載明其年、月、日、時，並
    即時發生效力。次按法院裁定開始更生或清算程式後，得命
    司法事務官進行更生或清算程式，必要時得選任律師、會計
    師或其他適當之自然人或法人為監督人或管理人，消費者債
    務清理條例第83條第1 項、第16條第1 項定有明文。
二、本件聲請人主張：聲請人因有不能清償債務情事，民國95年
    間依「中華民國銀行公會會員辦理消費金融案件無擔保債務
    協商機制」，與最大債權銀行日盛國際商業銀行（下稱日盛
    銀行）達成分期還款協議，同意自95年4 月起，分80期，每
    月償還新台幣（下同）20,964元。惟因聲請人根本無法負擔
    ，只有第1 個月嘗試繳了5,000 元，因為無法補足款項，只
    好毀諾，係有不可歸責於聲請人之事由致履行顯有重大困難
    ，爰請求裁定准予清算等語。
三、經查：聲請人主張之上開事實，業據其提出財產及收入狀況
    說明書、債權人清冊、財團法人金融聯合徵信中心當事人綜
    合信用報告、戶籍謄本、財政部臺灣省北區國稅局財產歸屬
    資料清單、95暨96年度綜合所得稅各類所得資料清單、勞工
    保險被保險人投保資料表等為證。雖聲請人於消費者債務清
    理條例施行前，曾與各債權人就無擔保債權成立協商，約定
    自95年4 月起，分80期，按月償還20,964元，有協議書、無
    擔保債務還款計劃表附卷可憑。惟本件聲請人之95、96年度
    收入總額僅233,869 元、361,125 元，依協商結果每月卻應
    繳20,964元，1 年應繳納之金額即高達251,568 元，而聲請
    人居住於臺北縣，依行政院主計處公佈之98年度臺灣省每人
    每月最低生活費用為10,792元，其上開2 年度之收入於依協
    商履行後，所餘顯不足以維持生活必要支出及扶養費用，其
    履行自有重大困難，聲請人主張因不可歸責於己之事由，致
    履行原協商條件有重大困難，應堪採信。此外，又查無債務
    人有消費者債務清理條例第6 條第3 項、第8 條或第82條第
    2 項所定駁回清算聲請之事由存在，則債務人聲請清算，應
    屬有據，並命司法事務官進行本件清算程式，爰裁定如主文
    。
四、本件清算聲請既經准許，已無為保全處分之必要，是聲請人
    所為保全處分之聲請即不予審究。至於法院開始清算程式後
    ，聲請人之債務並非當然免除，仍應由法院斟酌消費者債務
    清理條例有關免責之規定，例如本條例第133條、第134條、
    第135條等，依職權認定是否裁定免責，故法院開始清算程
    式後，聲請人雖有免責之機會，惟若其有上述條例所定不可
    免責之事由，法院即非當然為免責之裁定，聲請人就其所負
    債務仍應負清償之責，均附此敘明。
中    華    民    國    98    年    7     月    31    日
                    民事第二庭    法  官  陳麗玲
上為正本係照原本作成
本件不得抗告
本裁定已於98年8月3日下午4時公告。
中    華    民    國    98    年    8     月    3    日
                                  書記官  吳俞玲


司法院資訊處製作；財團法人民間司法改革基金會備份。
